臺灣士林地方法院小額民事判決
110年度士再小更一字第1號
再 審 原告  謝志乾

再 審 被告  國泰世紀產物保險股份有限公司

法定代理人  陳萬祥
訴訟代理人  張家綸
上列當事人間侵權行為損害賠償事件，再審原告對於民國108年4
月26日本院108年度士小字第722號確定判決提起再審之訴，本院
判決如下：
    主  文
再審之訴駁回。
再審訴訟費用由再審原告負擔。
    事實及理由要領
一、按再審之訴，應於30日之不變期間內提起；前項期間，自判
    決確定時起算，判決於送達前確定者，自送達時起算；其再
    審之理由發生或知悉在後者，均自知悉時起算，民事訴訟法
    第500條第1項、第2項前段分別定有明文。本件再審原告對
    本院108年度士小字第7220號判決（下稱原確定判決）聲請
    判決，而該判決於民國109年1月16日確定等情，業經本院依
    職權調閱原確定判決之歷審卷宗核閱無誤；又再審原告主張
    原確定判決有民事訴訟法第496條第1項第13款之再審事由，
    而原確定判決雖經本院於109年1月16日以108年度小上字第1
    04號裁定（下稱系爭裁定）駁回其上訴而確定在案，然系爭
    裁定係於109年2月3日寄存送達於再審原告住所轄區之派出
    所，並由再審原告於109年2月10日領取而生送達效力，亦有
    系爭裁定、本院裁定主文公告證書、本院送達證書、康樂派
    出所傳送本院之寄存司法文書登記及具領登記簿在卷可參，
    足見再審原告迄至109年2月10日收受系爭裁定方知悉原確定
    判決已經確定，而應自斯時起算提起再審之訴之30日之不變
    期間，則再審原告於109年3月8日提起本件再審之訴，尚未
    逾30日之不變期間，合先敘明。
二、再審原告主張：再審原告前與再審被告間侵權行為損害賠償
    事件，雖於109年1月16日判決確定，惟再審原告事後尋獲車
    禍當日自行拍攝之現場照片，並丈量再審原告車輛之結果，
    發現再審原告車輛高度，於碰撞再審被告所承保之車輛（下
    稱系爭車輛）時，僅會造成一處損害，無法生兩處損害，再
    審被告第二次進場修復之傷害應非再審原告所致，此為原審
    未斟酌之新事證；又經再審原告於事後向車廠人員請益維修
    工法，系爭車輛碰撞所造成車損部分為保險桿，係塑膠性質
    ，僅須澆熱水或施以工業用熱風槍即可恢復，無須更換總成
    ，此亦為原審未斟酌之新事證，而有民事訴訟法第496條第1
    項第13款之情事，爰依民事訴訟法第496條第1項第13款之規
    定提起再審之訴，並聲明請求將原確定判決廢棄及再審被告
    於前審之訴駁回。
三、再審被告則以：再審原告就所提再審證物前因遺失而不能使
    用，現始得使用之事實，應負舉證責任；再審原告提出之丈
    量照片，早於原審言詞辯論終結前即可再次丈量後依法提出
    ，非屬客觀上不知該證物存在或依當時情形不能提出之情形
    ；再審原告所提出當日自行拍攝之照片，與原審法院向警察
    機關調取之現場照片並無二致，無從認定為原審法院未經斟
    酌或得使用之證物；再審原告提出澆熱水即可復原之照片，
    其性質應屬攻擊防禦方法，並非未經斟酌之證物，且該等資
    料上所顯示時間均先於原確定判決經法院裁判前，衡情再審
    原告於原確定判決審理期間即得提出該資料以為抗辯之可能
    ，故再審原告所提出上開事證，均屬原確定判決法院審理時
    可提出之證物或防禦方法，而無民事訴訟法第496條第1項第
    13款之適用，並聲明駁回再審原告之訴，如受不利判決，願
    供擔保准免宣告假執行等語資為抗辯。
四、得心證之理由：
  ㈠按民事訴訟法第496條第1項第13款所謂當事人發見未經斟酌
    之證物或得使用該證物者，係指前訴訟程序事實審之言詞辯
    論終結前已存在之證物，因當事人不知有此，致未經斟酌，
    現始知之者而言，倘當事人早知有此證物得使用而不使用，
    即無所謂發見，自不得以之為再審理由（最高法院87年度台
    上字第1160號裁定意旨可資參照）；又該款所謂「發現未經
    斟酌之證物或得使用該證物者」係指前訴訟程序事實審言詞
    辯論終結前已存在之證物，因當事人不知有此，致未經斟酌
    ，現始知之，或雖知有此而不能使用，現始得使用者而言，
    若在前訴訟程序事實審言詞辯論終結前尚未存在之證物，即
    無所謂發現或得使用新證物可言（最高法院77年度台上字第
    776號判決意旨可資參照）；又前訴訟程序事實審言詞辯論
    終結前已經存在之證物，當事人不知有此致未斟酌現始知之
    ，或知有該證物之存在而因當時未能檢出致不得使用，嗣後
    檢出之該證物，固可稱之為民事訴訟法第496條第1項第13款
    所定得使用未經斟酌之證物，惟必須當事人在客觀上確不知
    該證物存在致未斟酌現始知之，或依當時情形有不能檢出該
    證物者始足當之，倘按其情狀依一般社會之通念，尚非不知
    該證物或不能檢出或命第三人提出者，均無該條款規定之適
    用，且當事人以發現得使用未經斟酌之證物為再審理由者，
    並應就其在前訴訟程序不能使用之事實，依民事訴訟法第27
    7條前段規定負舉證責任（最高法院98年度台上字第1258號
    判決意旨可資參照）。是事實審言詞辯論終結前未存在之證
    物，或已存在並能利用而不提出，或已提出之證物，均不得
    據為本項之再審理由。
　㈡經查：再審原告所提出未經斟酌之車輛丈量照片，其上並無
    拍攝日期可佐，而依再審原告於109年4月8日提出之再審之
    訴狀理由補充狀（一）所述其係於反覆查看尋獲之車禍當日
    自行拍攝之現場照片後始為丈量，且依再審原告於該書狀內
    主張上開現場照片係於近日春假期間所尋獲，足見上開車輛
    丈量照片，顯非於事實審言詞辯論終結前即已存在，核與民
    事訴訟法第496 條第1 項第13款之規定不符；又再審原告所
    指未經斟酌之車禍當日拍攝之現場照片，既為再審原告自行
    拍攝，對此證據之存在，再審原告應自知之甚詳，則該等證
    物自非再審原告先前不知有此，致未經斟酌，現始知悉之證
    據，況再審原告就其所稱因遺失不能使用，現始得使用乙節
    ，亦未提出相關事證以實其說，尚難認有民事訴訟法第496 
    條第1 項第13款所稱當事人「發見」未經斟酌證物之情形；
    另再審原告所提出關於澆熱水可復原之照片，乃係透過網際
    網路上公開搜尋引擎即可獲得之公開資料，其內容為關於汽
    車保險桿修復方式之報導，並非針對系爭車輛所為修復方式
    之特定具體證據資料，然調查證據、認定事實，本屬事實審
    法院之職權，且事實審法院本應斟酌訴訟當事人全辯論意旨
    及調查證據之結果，以判斷事實之真偽，則再審原告利用上
    開報導資料而為有利於己之主張，核其性質應屬攻擊或防禦
    方法之主張，尚難認係屬民事訴訟法第496條第1項第13 款
    所謂之新證物，是再審原告主張原確定判決有民事訴訟法第
    496條第1項第13款規定之再審事由云云，顯屬無據。從而，
    再審原告主張原確定判決有民事訴訟法第496條第1 項第13 
    款規定之再審事由，求予廢棄改判，核無理由，應予駁回。
    又原確定判決既因不具再審事由，本案程序並未再開與續行
    ，則原確定判決即非本件再審之訴所得審究，併予說明。
五、再審原告聲請再審既無理由，則兩造所為其餘主張、陳述及
    所提之證據，均毋庸再予審酌，附此敘明。
六、訴訟費用負擔之依據：依民事訴訟法第78條之規定職權確定
    訴訟費用額為1000元（再審裁判費），應由再審原告負擔。
    。
中    華    民    國   110    年    12    月     1    日
                  士林簡易庭  法  官  黃雅君
以上正本係照原本作成。
如不服本判決，應於送達後20日內，向本院提出上訴狀並應記載
上訴理由，表明關於原判決所違背之法令及其具體內容與依訴訟
資料可認為原判決有違背法令之具體事實，如於本判決宣示後送
達前提起上訴者，應於判決送達後20日內補提上訴理由書（須附
繕本）。
中    華    民    國   110    年    12    月     1    日
                              書記官  吳俊明